【裁判字號】    87,上訴,1536
【裁判日期】    890302
【裁判案由】    違反毒品危害防制條例等
【裁判全文】
臺灣高等法院高雄分院刑事判決                  八十七年度上訴字第一五三六號
    上  訴  人  臺灣屏東地方法院檢察署檢察官
    上  訴  人
    即  被  告  乙○○
    指定辯護人  本院公設辯護人  孫妙岑
右上訴人因被告煙毒等案件，不服臺灣屏東地方法院八十七年度訴字第二一一號中華
民國八十七年四月三十日第一審判決（起訴案號：臺灣屏東地方法院檢察署八十七年
度偵字第七一二號），提起上訴（移送本院併辦案號：八十七年度偵字第三三三三
號），本院判決如左：
      主    文
原判決撤銷。
乙○○連續施用第一級毒品，累犯，免刑，海洛因壹包（驗後淨重捌點壹參公克）沒
收併銷燬之、注射針筒貳支沒收。又連續施用第二級毒品，累犯，免刑，安非他命壹
包（參拾陸點伍公克）沒收併銷燬之，吸食器壹組沒收。又未經許可持有手槍，累犯
，處有期徒刑柒年，併科罰金新台幣伍拾萬元，罰金如易服勞役，以罰金總額與陸個
月之日數比例折算；制式中共黑星手槍（含彈匣貳個）壹支、子彈壹顆，均沒收。
      事    實
一、乙○○於民國八十一年間因違反槍砲彈藥管制條例案件，經本院判處有期徒刑九
    月確定，於八十三年二月二十八日執行完畢，仍不知悔改，基於概括犯意，自八
    十六年十月間某日起，至八十七年二月二日十四時四月十一日上午九時許止，在
    屏東市○○里○○路三四七巷七號住處，以將第一級毒品海洛因加於水中後，用
    針筒注射雙手靜脈血管之方式，平均每日一次，連續施用第一級毒品海洛因多次
    。又另行起意，並基於概括犯意，亦自八十六年十月間某日起，至八十七年一月
    二十五日二十時許止，在上開住處，以將第二級毒品安非他命置於玻璃吸食器內
    ，下用火燒烤之方式，平均每一星期至十日一次，連續施用第二級毒品安非他命
    多次。又另行起意，於八十五年八月間某日，在其屏東市○○里○○路三四七巷
    七號住處，受郭坤榮（嗣後於八十五年十月間死亡）之委託，寄藏制式中共黑星
    手槍（含彈匣二個，槍枝管制編號0000000000）一支、子彈三顆，未經許可而無
    故持有上開槍彈。嗣於八十七年二月二日二十一時許，在上開住處二樓房間內為
    警持檢察官搜索票查獲，並扣得第一級毒品海洛因一包（驗後淨重八．一三公克
    ），第二級毒品安非他命一包（毛重三六．五公克）、制式中共黑星手槍（含彈
    匣二個）一支，子彈三顆（其中二顆於送鑑定時業經試射），及其所有供施用毒
    品海洛因用之注射針筒二支，供非法吸用安非他命用之吸食器一組。經檢察官訊
    畢具保後，又承上開施用第一級毒品海洛因概括犯意，連續施用第一級毒品海洛
    因多次，最後一次於八十七年四月十一日上午九時，在其上開住處施用；嗣於八
    十七年四月十一日十九時四十分許，在高雄市○○○○○路口為警查獲。
二、案經屏東縣警察局屏東分局、高雄市政府警察局分別報請臺灣屏東地方法院檢察
    署檢察官偵查起訴暨移送本院併案審理。嗣又因施用第一級毒品海洛因，經由原
    審法院裁定送觀察勒戒，認有繼續施用毒品傾向，再裁定送強制戒治，並經原審
    法院裁定「停止戒治，所餘期間付保護管束」，又經原審法院裁定撤銷停止戒治
    ，令入戒治處所施以強制戒治執行，於八十九年一月三十日戒治期滿。
      理    由
一、訊據上訴人即被告乙○○（下稱被告）供認有於右揭時地連續分別施用第一級毒
    品海洛及第二級毒品安非他命之犯行不諱，惟矢口否認有未經許可持有手槍、子
    彈之犯行，辯稱：郭坤榮有放東西在我臥室之櫃子內，我不知他所放的物品是槍
    彈云云。
二、然查：
  (一)被告如何於前開時地連續分別施用第一級毒品海洛因及第二級毒品安非他命等
      之事實，業被告於警訊、原審偵審中及本院調查審理中供認不諱，而被告為警
      查獲時採取之尿液，分別經屏東縣衛生局、高雄市政府衛生局檢出含有嗎啡及
      甲基安非他命陽性反應，此有屏東縣衛生局八十七年二月十一日屏縣衛檢六字
      第八七００二二號、高雄市政府衛生局高試衛煙字第Ｃ－０７４號檢驗結果通
      知書各乙份在卷可憑（見八十七年偵字第七一二號卷第二三頁、八十七年偵字
      第三三三三號卷第十五頁）。另前開扣案之白粉末，亦經法務部調查局檢出係
      海洛因（驗後淨重八．一三公克），有法務部調查局八十七年三月四日 (八七
      ）陸字第八七一三三三七七號鑑定書乙份附卷可資佐證（見上開偵查卷第十八
      頁），並有海洛因驗後淨重八點一三公克，安非他命三十六點五公克、注射針
      筒二支、安非他命吸食器一組扣案可資佐證；而海洛因施用入人體後，水解還
      原成嗎啡，再循嗎啡之代謝方式排出體外，已據行政院衛生署藥物食品檢驗局
      (73)藥檢壹字第三Ｏ二二一號函說明綦詳，被告所施用之毒品應屬海洛因無訛
  。被告施用第一級毒品海洛因及第二級毒品安非他命之犯行，罪證明確，此部
      分均堪認定。
  (二)被告於警訊時供稱：「該中共制式黑星牌手槍及子彈是我一位綽號「白豬」之
      郭坤榮寄放在我這邊的，大約於八十五年八月初，郭坤榮將該槍彈拿到我家寄
      放給我的，郭坤榮已於八十五年十月底因病死亡，我沒有持該把槍犯案，也不
      曾試射，均放在我房內；我只是替郭坤榮保管槍彈，原本我有意報繳槍彈，但
      因我染有施打海洛因之惡習，一直拖時間而未自動報繳。」等語（見警卷(一)第
      二頁）；於檢察官偵查中供稱：「（槍枝、子彈來源？）郭坤榮交給我，八十
      五年八月上旬在我家交給我的，他怕被警方搜索，他於八十五年十月因施用海
      洛因過量死亡。」等語（見八十七年度偵字第七一二號卷第五頁背面）。又前
      開扣案槍彈經送內政部警政署刑事警察局鑑定，認定「送鑑制式中共黑星制式
      手槍一枝（含彈匣二個，槍枝管制編號0000000000），認係中共製七七式制式
      口徑七．六二ｍｍ之半自動手槍，其內編號為３－１１８，槍管內具右旋來復
      線，機械性良好，認具殺傷力；送鑑子彈三顆，認均係制式口徑七．六二ｍｍ
      之半自動手槍用子彈，認均具殺傷力，其中二顆（均經試射）」，此有內政部
      警政署刑事警察局八十七年二月二十七日刑鑑字第一０二六五號鑑驗通知書乙
      份附卷可稽（見上開偵查卷第二十頁）在卷可稽。復有上開手槍（含彈匣二個
      ）一支，子彈三顆（其中二顆於送鑑定時業經試射）扣案可資佐證；被告右揭
      寄藏制式手槍及子彈之犯行，亦堪認定。
    綜上所述，被告前開所辯，係卸責之詞，不足採信，其右揭犯行均堪認定。
三、查被告犯罪行為後，毒品危害防制條例已於八十七年五月二十日公布，自同年月
    二十二日起施行，以之與行為時之肅清煙毒條例、麻醉藥品管理條例相比較結果
    ，以裁判時之新法即毒品危害防制條例之規定有利於被告，自應適用該新法。核
    被告施用第一級毒品海洛因之行為，係犯毒品危害防制條例第十條第一項之施用
    第一級毒品罪；被告施用第二級毒品安非他命之行為，係犯毒品危害防制條例第
    十條第二項之施用第二級毒品罪。又槍砲彈藥刀械管制條例第七條第四項，係將
    持有與寄藏手槍罪為分別之處罰規定，而寄藏與持有，均係將物置於自己實力支
    配之下，僅寄藏必先有他人之持有行為，而後始為之受寄代藏而已，故寄藏之受
    人委託代為保管，其保管之本身亦屬持有，不過此之持有係受寄之當然結果，雖
    不應另就持有予以論罪，然未經許可持有手槍，其持有之繼續，為行為之繼續，
    亦即一經持有手槍，罪已成立，但其完結須繼續至持有行為終了時為止；則包括
    持有之寄藏手槍行為，自亦為行為之繼續，其犯罪之完結須繼續至寄藏行為終了
    時為止。此與司法院院解字第三六三二號解釋所稱寄藏贓物罪於寄藏行為完畢時
    其犯罪即已完成，其後之占有該贓物乃犯罪之狀態繼續，而非行為繼續，迥不相
    同。被告最初受託寄藏手槍之時間為八十五年八月間，雖係在槍砲彈藥刀械管制
    條例於八十六年十一月二十四日修甲公布施行前，然其寄藏行為繼續至八十七年
    二月二日始被查獲，其寄藏行為之終了既在該條例修甲公布施行後，自無行為後
    法律變更可言（最高法院八十八年第八次刑事庭會議紀錄參照）；核被告未經許
    可寄藏手槍、子彈之行為，應論以修甲後之槍砲彈藥刀械管制條例第七條第四項
    之未經許可寄藏手槍罪，及同條例第十二條第四項之未經許可寄藏子彈罪。公訴
    人認被告此部分係犯同條項之未經許可持有手槍、子彈罪，依法自有未合，合此
    敘明。被告多次施用第一級毒品海洛因及多次施用第二級毒品安非他命行為，時
    間緊接，手法相同，所犯又係構成要件相同之罪名，顯係各基於概括犯意反覆為
    之，為連續犯，依刑法第五十六條規定各以一罪論。又被告持有第一級毒品海洛
    因及第二級毒品安非他命後，進而施用，其持有之低度行為已被告高度之施用行
    為所吸收，不另論其持有毒品罪。被告以一行為同時寄藏手槍及子彈，為想像競
    合犯，依刑法第五十五條規定應從一重之未經許可寄藏手槍罪論處。被告上開所
    犯施用第一級毒品罪、施用第二級毒品罪、寄藏手槍罪等三罪，犯意各別，行為
    互殊，應分論併罰。又被告於八十一年間因違反槍砲彈藥管制條例案件，經本院
    判處有期徒刑九月確定，於八十三年二月二十八日執行完畢之事實，已據被告供
    明在卷，並有臺灣屏東地方法院檢察署刑案資料查註記錄表及本院被告全國前案
    紀錄表各乙份附卷可按，其於執行完畢後五年以內再犯有期徒刑以上之本罪，為
    累犯，應依刑法第四十七條之規定加重其刑。至被告前開自八十七年二月二日為
    警查獲後起，至八十七年四月十一日上午九時許止，連續施用第一級毒品海洛因
    之犯行，雖均未據檢察官提起公訴，惟此部分與起訴部分有連續犯關係，屬裁判
    上一罪，為起訴效力所及，本院自得併予審理
四、原判決據以論處被告罪刑，固非無見，惟查：(一)原審未及比較新舊法（即肅清煙
    毒條例、麻醉藥品管理條例與毒品危害防制條），而逕依肅清煙毒條例第九條第
    一項、麻醉藥品管理條例第十三之一第二項第四款，依法自有未合；(二)原審未及
    就被告前開自八十七年二月二日為警查獲後起，至八十七年四月十一日上午九時
    許止，連續施用第一級毒品海洛因之犯行（檢察官移送併辦部分），一併加以審
    判，亦有未洽。(三)被告係受郭坤榮之委託，而寄藏制式中共黑星手槍子彈，自應
    論以寄藏手槍及子彈罪，原判決論以未經許可持有手槍、子彈罪，適用法條即有
    違誤。(四)又犯槍砲彈藥刀械管制條例第七條、第八條、第十條、第十一條、第十
    二條第一項至第三項、第十三條第一項至第三項之罪，經判處有期徒刑者，應於
    刑之執行完畢或赦免後，令入勞動場所強制工作，其期間為三年，固為槍砲彈
    藥刀械管制條例第十九條第一項所明定，然依大法官會議釋字第四七一號解釋意
    旨，認此項規定不問對行為人有無預防矯治其社會危險性之必要，一律宣付強制
    工作三年，限制其中不具社會危險性之受處分人之身體自由部分，其所採措施與
所欲達成預防矯治之目的及所須程度，不合憲法第二十三條所定之比例原則；犯
    該條項所定之罪，不問對行為人有無預防矯治其社會危險性之必要，一律宣付強
    制工作三年之部分，與本解釋意旨不符，應自本解釋公布之日起不予適用；犯該
    條例第十九條第一項所列舉之罪，依個案情節符合比例原則部分，固應適用該條
    例宣告保安處分；至不符合部分而應宣告保安處分者，則仍由法院斟酌刑法第九
    十條第一項規定之要件依職權為之。是行為人犯槍砲彈藥刀械管制條例第十九條
    第一項所列舉之罪，經判處有期徒刑者，法院依該規定宣告強制工作處分時，自
    應按個案情節，審酌行為人主觀之危險性、行為客觀之嚴重性及對其未來行為之
    期待性，具體說明其如何有施以強制工作，以達預防矯治目的必要，否則即難謂
    無判決不備理由之違法。本件原判決理由僅係以被告持有手槍部分，依修甲後槍
    砲彈藥刀械管制條例第十九條第一項規定併予宣告強制工作三年，並未依個案情
    節，具體說明其如何斟酌被告行為之嚴重性、主觀之社會危險性，認有宣付強制
    工作，以達預防矯治目的必要，自有判決不備理由之違法。檢察官及被告執上開
    (一)之理由上訴，指摘原判決不當部分，則為有理由；被告上訴否認寄藏槍彈部分
    ，指摘原判決該部分判決不當，則無理由；惟原判決仍有上述(二)、(三)、(四)所指之
    瑕疵，自應由本院將原判決撤銷改判。茲審酌被告有如事實欄所示之犯罪前科，
    有臺灣屏東地方法院檢察署刑案資料查註記錄表可憑，其未經許可寄藏制式之槍
    彈，嚴重危害社會治安，及被告未持之犯案，犯後態度尚佳等一切情狀，爰就被
    告未經許可無故寄藏手槍罪部分量處如原審所處之有期徒刑七年，併科罰金新台
    幣五十萬元，並諭知併科罰金部分，如易服勞役以罰金總額與陸個月之日數比例
    折算。又被告因施用第一級毒品，經原審法院依毒品危害防制條例第三十五條第
    三款、第二十條第一項規定裁定送觀察勒戒後，認有繼續施用毒品之傾向，於八
    十七年十月三日再裁定施以強制戒治，嗣經原審法院裁定停止戒治，所餘期間付
    保護管束，被告於交付保護管束期間，違反保護管束應遵守事項情節重大，再經
    原審法院裁定撤銷停止戒治，令入戒治處所施以強制戒治，茲戒治期間已於八十
    九年一月三十日期滿，此有原審法院八十七年度毒聲字第六五四號乙份，暨臺灣
    屏東地方法院檢察署檢察官八十七年戒執一字第一三九號戒治執行指揮書及執行
    指揮書回證影本在卷可參，爰依毒品危害防制條例第二十三條第一項、第三十五
    條第三款規定，就被告前開施用第一級毒品海洛因及第二級毒品安非他命部分，
    均為免刑之判決。扣押之第一級毒品海洛因一包（驗後淨重八點一三公克）、安
    非他命一包（三十六點五公克），係查獲之毒品，均依毒品危害防制條例第十八
    條第一項規定宣告沒收併銷燬之。另扣案制式中共黑星手槍（含彈匣貳個）壹支
    、子彈壹顆，均為違禁物，不問屬被告所有與否，依刑法第三十八條第一項第一
    款規定併宣告沒收。另注射針筒二支、吸食器一組，為被告所有，已據被告供明
    在卷，且係供被告犯罪所用之物，依刑法第三十八條第一項第二款規定併宣告沒
    收。至鑑驗耗用之子彈（業經鑑定單位試射二顆），已不具殺傷力，及鑑驗耗用
    毒品既已滅失，自無庸宣告沒收。又被告僅係託寄藏前開手槍、子彈（已如前述
    ），尚未持之犯案，對社會治安較無危險性，且該部分業經本院判處有期徒刑七
    年，併科罰金新台幣五十萬元在案，依比例原則，本院認無再適用槍砲彈藥刀械
    管制條例第十九條第一項規定併宣告保安處分之必要，附此敘明。
據上論斷，應依刑事訴訟法第三百六十九條第一項前段、第三百六十四條、第二百九
十九條第一項前段、但書，毒品危害防制條例第十條第二項、第二十條第二項、第三
十五條第三款、第十八條第一項，槍砲彈藥刀械管制條例第七條第四項、第十二條第
四項、第十九條第一項，刑法第十一條前段、第二條第一項但書、第五十六條、第五
十五條、第四十七條、第四十二條第三項、第三十八條第一項第一款、第二款，罰金
罰鍰提高標準條第二條，現行法規所定貨幣單位折算新台幣條例第二條，判決如主文
。
本案經檢察官劉翼謀到庭執行職務。
中      華      民      國    八十九    年      三      月      二      日
                                  臺灣高等法院高雄分院刑事第四庭
                                      審判長法官  莊  鎮
                                            法官  陳啟造
                                            法官  蕭權閔
右甲本證明與原本無異。
就被告施用毒品及持有手槍部分：如不服本判決，應於判決送達後十日內向本院提出
上訴狀，其未敘述理由者並應於提出上訴狀後十日內向本院補提理由書（應附繕本）
。
其餘部分不得上訴。
                                          書記官  黎  珍
中    華      民      國    八十九    年      三      月      六      日
附錄本判決論罪科刑法條：
毒品危害防治條例第十條第一項
  施用第一級毒品者，處六月以上五年以下有期徒刑。
槍砲彈藥刀械管制條例第七條第四項：
  未經許可，持有、寄藏或意圖販賣而陳列第一項所列槍砲、彈藥者，處五年以上有
  期徒刑，併科新臺幣一千萬元以下罰金。
槍砲彈藥刀械管制條例第十二條第四項：
  未經許可，持有、寄藏或意圖販賣而陳列子彈者，處五年以下有期徒刑，併科新臺
  幣三百萬元以下罰金。
                                                                        Ｂ


司法院資訊處製作；財團法人民間司法改革基金會備份。
